【裁判字號】    99,台上,3978
【裁判日期】    990624
【裁判案由】    違反證券交易法
【裁判全文】
最高法院刑事判決            九十九年度台上字第三九七八號
上  訴  人  甲○○
            乙○○
上 列一 人
選任辯護人  林君律師
上列上訴人等因違反證券交易法案件，不服台灣高等法院高雄分
院中華民國九十七年三月三十一日第二審判決（九十七年度上訴
字第一○三號，起訴案號：台灣高雄地方法院檢察署九十五年度
偵字第三一五九一號），提起上訴，本院判決如下：
    主  文
上訴駁回。
    理  由
按刑事訴訟法第三百七十七條規定：上訴於第三審法院，非以判
決違背法令為理由，不得為之；是提起第三審上訴，應以原判決
違背法令為理由，係屬法定要件。如果上訴理由書狀並非依據卷
內訴訟資料具體指摘原判決不適用何種法則或如何適用不當，或
所指摘原判決違法情事顯與法律規定得為第三審上訴理由之違法
情形不相適合時，均應認其上訴為違背法律上之程式，予以駁回
。本件原判決綜合全案證據資料，本於事實審法院之推理作用，
認定上訴人甲○○、乙○○分別有其事實欄所載違反證券交易法
等犯行，因而撤銷第一審科刑之判決，改判仍依行為時連續犯及
牽連犯關係，從一重論上訴人等以共同連續違反有價證券之買賣
，不得有詐欺行為之規定罪，並均依刑法第五十九條規定酌減其
刑，量處甲○○有期徒刑一年八月；乙○○有期徒刑二年，並均
諭知緩刑五年及相關之從刑。已詳敘其所憑證據及認定之理由，
對於上訴人等否認犯罪暨所辯何以均不足以採信，亦在理由內逐
一加以指駁及說明，俱有卷存證據資料可資覆按。甲○○上訴意
旨略以：伊係受僱擔任騰廣科技有限公司（下稱騰廣公司）副理
，並非該公司之合夥出資人，平日僅從事該公司文書報表及資料
整理業務，並無經營決策之權力，亦不負盈虧之責，縱有居間銷
售未上市之聯合聚晶股份有限公司（下稱聯合公司）股票行為，
亦與證券交易法第四十四條第一項所規定「經營證券業務」之要
件不合，自難成立同法第一百七十五條之罪，原判決遽依該罪論
科，自有不當。又伊居間銷售之聯合公司股票並非偽造，購買者
對於該股票之價值暨將來有無增值空間等項，均應自行審慎評估
，並承擔交易之風險，不能以交易結果有所虧損，即認伊有施用
詐術之行為。原判決僅以證人洪章庭、曾健立購買上述股票結果
不如預期，遽認伊有施用詐術之行為，亦有未合云云。乙○○上
訴意旨略以：伊係受長虹科技有限公司（下稱長虹公司）僱用擔
任工讀生，平日僅從事文書報表及資料整理等業務，對該公司營
運、決策並無決定之權力，亦不熟悉股票買賣業務，至多僅介紹
有意買賣股票之朋友與該公司業務員接洽而已，尚不符合證券交
易法第四十四條第一項「經營證券業務」之要件，應無觸犯同法
第一百七十五條之罪之可能，原判決遽論以該罪，自有不當。又
伊從未向客戶表示聯合公司或保健科技股份有限公司（下稱保健
公司）之股票將於民國九十三至九十四年間上櫃，或聲稱購買該
等股票會加倍賺錢等語，應無施用詐術可言。至伊雖曾介紹有意
買賣股票之朋友與長虹公司業務人員認識，但並未實際參與股票
銷售行為，至多僅該當於同法第一百七十五條之罪之幫助犯，而
非共同正犯。況伊法律知識不足，對居間介紹買賣未上市、上櫃
股票並無違法性認識，自應諭知無罪或依法減輕其刑。再依證人
劉進賢所述其最後一次購買股票時間大約在九十三年農曆年間，
原判決認定係在同年六月間，亦有未洽。此外，伊與被害人已經
達成民事賠償和解，原判決諭知將伊犯罪所得發還被害人，亦有
違誤云云。惟證據之取捨及事實之認定，均為事實審法院之職權
，倘其採證認事並未違背證據法則，自不得任意指為違法而執為
適法之第三審上訴理由。又非證券商不得經營證券業務；有價證
券之募集、發行、私募或買賣，不得有虛偽、詐欺或其他足致他
人誤信之行為；證券交易法第四十四條第一項後段、第二十條第
一項分別定有明文。再違反同法第二十條第一項，或第四十四條
第一項之規定者，應分別依同法第一百七十一條第一項，或第一
百七十五條規定處罰。原判決認定乙○○、甲○○分別於任職長
虹公司、騰廣公司業務員期間，明知上述公司並未經主管機關准
許經營證券業務，竟分別與上述公司負責人黃正義、毛儷蓉共同
基於概括犯意之聯絡，由黃正義以每股新台幣（下同）三十元或
二十元至二十五元不等之價格，分別向何立聖及不詳姓名之人批
購未上市或上櫃之保健公司及聯合公司之股票；再先後向林志宏
等多位客戶詐稱上述股票將於九十三至九十四年間上櫃，上櫃後
會加倍賺錢等語，致彼等誤信為真，而以每股九十二元至三百四
十元之顯不相當價格，分別向乙○○、黃正義購入如原判決附表
一所示之股票。另由毛儷蓉以每股二十元之代價購入未上市或上
櫃之聯合公司股票，再由甲○○分別向曾健立、洪章庭詐稱上述
股票將於九十三至九十四年間上櫃，上櫃後會比現值賺到好幾倍
等語，致曾、洪等人亦誤信為真，而以每股九十二元之顯不相當
價格分別向甲○○、毛儷蓉購入如原判決附表二所示之股票等情
，因認上訴人等所為均違反證券交易法第二十條第一項及第四十
四條第一項後段規定，應分別依同法第一百七十一條第一項第一
款，及第一百七十五條規定論處；並認上訴人等所犯上述二罪均
應依行為時連續犯及牽連犯關係，從一重依同法第一百七十一條
第一項規定論科，已詳敘其理由。至上訴人等雖分別係長虹公司
及騰廣公司之業務員，均非各該公司之負責人或出資人，而不具
有各該公司經營決策之權力。但證券交易法第四十四條第一項所
規定之「經營證券業務」，重在行為之實質內涵，而非行為人是
否具有上述身分或權力。上訴人等既均明知上述公司未經主管機
關准許經營證券業務，竟分別與各該公司負責人，以上述公司名
義共同向客戶推銷前揭未上市或上櫃之股票，而實際參與證券銷
售業務，則其等所為顯已該當於證券交易法第四十四條第一項所
規定「經營證券業務」之要件，自應依同法第一百七十五條規定
論科。原判決依上述規定論處，難謂有何不當。且上訴人等分別
與各該公司負責人基於共同犯意之聯絡而參與犯罪構成要件行為
之實行，自應論以上述罪名之共同正犯，而無成立幫助犯之餘地
。上訴人等上訴意旨指伊等並非各該公司負責人或出資人，亦無
經營決策之權力為由，謂其等所為與上揭規定所稱「經營證券業
務」要件不合，不應依上述規定論科，或謂其所為僅該當於同法
第一百七十五條之罪之幫助犯，而非共同正犯云云，要非依據卷
內資料執為指摘之適法第三審上訴理由。又上訴人等雖均否認曾
向客戶表示上述股票將於九十三至九十四年間上櫃，或聲稱購買
該等股票會賺錢等語。但原判決對於憑何認定上訴人等確有分別
向客戶為前揭詐欺行為，致上述客戶誤信為真而購買未上市或上
櫃之保健、聯合公司股票，已詳敘其憑據。上訴人等上訴意旨猶
執其等在原審之同一辯解，對原判決已明確認定及說明之事項漫
為爭執，亦非合法之第三審上訴理由。此外，原判決依同法第一
百七十一條第六項規定諭知將乙○○犯罪所得發還於各該被害人
，於法並無不合，縱乙○○事後已與各該被害人達成民事賠償和
解，亦屬將來執行扣抵之問題，尚難執此指摘原判決不當。至上
訴人等其餘上訴意旨，無非仍就原審採證認事職權之適法行使，
暨原判決已明確論斷說明之事項再為爭執，或對於其等有無本件
違反證券交易法犯行暨最後犯罪時間之認定等單純事實漫為爭辯
，均非依據卷內資料具體指摘原判決有何違背法令情形，顯與法
律規定得為第三審上訴理由之違法情形不相適合。揆之首揭說明
，其等上訴均為違背法律上之程式，應併予駁回。
據上論結，應依刑事訴訟法第三百九十五條前段，判決如主文。
中    華    民    國  九十九  年    六    月  二十四  日
                      最高法院刑事第八庭
                          審判長法官  洪  文  章
                                法官  王  居  財
                                法官  郭  毓  洲
                                法官  黃  梅  月
                                法官  張  清  埤
本件正本證明與原本無異
                                      書  記  官
中    華    民    國  九十九  年    六    月  二十八  日
                                                      Ｅ

司法院資訊處製作；財團法人民間司法改革基金會備份。
